【裁判字號】    98,小上,23
【裁判日期】    980403
【裁判案由】    侵權行為損害賠償
【裁判全文】
臺灣板橋地方法院民事裁定              98年度小上字第23號
上  訴  人  財團法人長庚紀念醫院
法定代理人  甲○○
被上 訴 人  乙○○
上列當事人間請求侵權行為損害賠償事件，上訴人對於中華民國
97年12月31日本院三重簡易庭97年度重小字第3528號第一審判決
提起上訴，本院裁定如下：
    主  文
上訴駁回。
第二審訴訟費用新臺幣壹仟伍佰元由上訴人負擔。
    理  由
一、按對於小額程序之第一審裁判之上訴，非以其違背法令為理
    由，不得為之，民事訴訟法第436 條之24第2 項定有明文。
    依同法第486 條規定，判決不適用法規或適用不當者，為違
    背法令。又所謂違背法令，非以違背成文法為限，即判決違
    背成文法以外之法則，如論理法則、經驗法則、證據法則者
    ，仍應認第二審判決所確定之事實違背法令；至所謂經驗法
    則，乃係指由社會生活累積的經驗歸納所得之法則而言，凡
    日常生活所得之通常經驗及基於專門知識所得之特別經驗均
    屬之（最高法院79年度第1 次民事庭會議參照）。且依同法
    第436 條之25規定，上訴狀內應記載上訴理由，並表明原判
    決所違背之法令及其具體內容，以及依訴訟資料可認為原判
    決有違背法令之具體事實，上訴狀或理由書如未依此項方法
    表明者，即難認為已對小額訴訟第一審判決之違背法令有具
    體之指摘，又上訴理由如僅引用原審判決時之攻擊防禦方法
    作為上訴理由，應認為未對原審判決有何具體之指摘，不得
    謂已合法表明上訴理由，其上訴均難認為合法。
二、本件上訴意旨略以：
  (一)於民國96年4 月24日晚上10時05分所發生之車禍，上訴人所
    屬車號3260-DK 車輛實係被撞之受害者，而上訴人曾於96年
    10月11日寄發存證信函予肇事車輛車號2301-FR 之車主及被
    上訴人，惟因查無此公司、查無此人皆遭退件，無此公司如
    何能獲勝訴，原審之判決顯有違誤。
  (二)又肇事車輛車號2301-FR 係福特休旅車，持有富邦產物保險
    公司汽車任意險，經該保險公司勘查評估，口頭協商願賠償
    車號3260-DK 車子5 成之修車費用，惟遭被上訴人予以拒絕
    。而事故發生後，肇事車輛仍到處行走，且經上訴人送修之
    修車廠人員催促被上訴人報汽車出險，被上訴人方於96年5
    月2 日至弘欣汽車公司送修，惟該肇事車輛非四輪傳動，並
    未傷到變速箱，其中竟有變速箱修理費26,000元，而總修理
    費竟高達6 萬多元，又竟不用付錢即可先開走。另依弘欣汽
    車公司提供之修車照片資料，前面保險桿故意弄成受損嚴重
    ，但與車禍現場之照片左右相反，其中內幕重重，被上訴人
    為謀利益，居心叵測。
  (三)證人吳佳洋與被上訴人為鄰居，原審對是否有其他關係或利
    益共同體尚有待調查，故原審判決實有應於審判期日調查之
    證據而未予調查之違法。又證人吳佳洋所為之證詞，與當日
    交通事故筆錄所載之事故發生時間不符，且當時證人吳佳洋
    係背對外面，發生車禍時所產生之撞擊聲後，傳到30～40公
    尺外之人耳，再由聽聞之人耳傳到其大腦，再由其神經傳達
    到脊椎反射去旋轉身體，用好奇心去看發生何事，至少需1
    分鐘，而號誌燈也可能由原來綠轉成紅。詎證人吳佳洋竟稱
    聽到撞車聲至轉頭不到1 秒，且號誌燈為紅燈；又上訴人的
    車係銀色的，而非證人吳佳洋所稱白色，其顏色不符顯無法
    作為證據；又站在便利商店門口主要可見向著商店之號誌，
    應是被上訴人駕駛車輛之號誌，證人吳佳洋顯係想把闖紅燈
    之行為栽贓予上訴人；而事故發生經過4 個月2 個星期之後
    ，始突然出現目擊證人，自行至派出所製作筆錄，卻於開庭
    供稱係警察找去警局，其動機實有可議。綜上，原審判決認
    事用法均有違誤，顯有應於審判期日調查之證據未予調查，
    及違背經驗法則之違法等語。
三、經查：
  (一)上訴人主張其於96年10月11日寄發存證信函予肇事車輛之車
    主及被上訴人，均因查無此公司、查無此人遭退回，則無此
    公司如何勝訴云云。惟查，上訴人所稱肇事車輛即車號2301
    -FR 之車主為「笪德國際股份有限公司」（見原審卷第28頁
    ），而上訴人係以「宣德國際股份有限公司」及被上訴人為
    收件人寄發存證信函，經郵務機關各以原址查無此公司及遷
    移為由退回，此有上訴人所提之退郵信封、存證信函暨回執
    影本各1 件在卷可憑（見原審卷第29、30頁），則上訴人非
    以肇事車輛車主之公司名稱「笪德國際股份有限公司」及非
    向被上訴人之住所寄發存證信函，被上訴人顯無收受前開存
    證信函之可能，是上訴人執此作為原審判決違背法令之理由
    ，其此部分主張顯委無足取。
  (二)按法院依自由心證判斷事實之真偽，不得違背論理及經驗法
    則，民事訴訟法第222 條第3 項定有明文。上訴人係以證人
    吳佳洋所為之證詞並非真實，而以前揭情詞主張原審判決有
    應於審判期日調查之證據未予調查及違背經驗法則之違法云
    云。然查，原審判決就此乃係略以：「至其（按：證人吳佳
    洋）所稱車禍發生時間雖有些許誤差，就原告（按：原審判
    決誤載為被告，指上訴人）所駕車輛顏色亦由銀色誤認為白
    色，然其就原告當時駕車路段號誌燈為紅燈之供述，始終如
    一，且其於車禍發生後隨即轉頭查看，不致影響目擊過程之
    真實性；另其復證稱原與車禍雙方當事人不認識，而原告復
    未舉證證明該證人是否與系爭車輛駕駛人乙○○有任何利害
    與共之關係，自難謂該證人係遭乙○○勾串而為不實證言。
    從而，證人吳佳洋所為上開證言，應與事實相符，堪予採信
    。」等情乙節，有原審判決附卷可稽，則原審依調查證據結
    果，認證人吳佳洋之證詞為可採，並依證人吳佳洋所為證詞
    ，及佐以卷附書證審酌結果，本於自由心證，認定事實，而
    肯認被上訴人於原審之主張為真正，依首揭說明，難謂有何
    應於審判期日調查之證據未予調查及違背經驗法則之處，且
    此乃原審就證據取捨結果所為之事實認定，係屬事實審法院
    之職權範圍，是上訴人執此主張原審判決此部分有應於應審
    判期日調查之證據而未予調查及違背經驗法則之違法情事云
    云，亦無可採。
  (三)末按民法第184 條第1 項前段規定，侵權行為以故意或過失
    不法侵害他人之權利為成立要件，故主張對造應負侵權行為
    責任者，應就對造之故意或過失負舉證責任。查原審判決係
    以上訴人無法證明被上訴人有何過失不法侵害上訴人權利之
    行為，而為上訴人敗訴之判決。而上訴人提起本件上訴，仍
    未提出任何其他證據以資證明被上訴人確有過失不法之情事
    ，且該證據於原審之未提出，係不可歸責於上訴人所致，而
    僅空言指稱被上訴人所提修理費項目不實、金額過高，且於
    肇事後8 天始送修，又不用付錢即可先開走，顯為謀取利益
    ，居心叵測云云。惟此純屬臆測之詞，並無從推翻原審認定
    之事實，故其此部分抗辯同屬無足取。
四、綜上，上訴人所陳前開上訴理由，並未具體指出原審判決有
    如何違背法令情事，更未指明原審判決所違反之法令條項或
    其內容以及依訴訟資料有何判決違背法令之具體事實，參諸
    前開說明，自不得謂已合法表明上訴理由，從而本件上訴顯
    難認為合法，應予駁回。
五、本件第二審裁判費新臺幣1,500 元，應由上訴人負擔，爰確
    定如主文第2 項所示。
六、據上論結，本件上訴為不合法，依民事訴訟法第436 條之32
    第2 項、第444 條第1 項前段、第436 條之32第1 項、第43
    6 條之19第1 項、第95條、第78條，裁定如主文。
中    華    民    國    98    年    4     月    3     日
                  民事第一庭審判長法  官  李世貴
                                  法  官  高文淵
                                  法  官  黃若美
以上正本係照原本作成
本裁定不得抗告
中    華    民    國    98    年    4     月    3     日
                                  書記官  江怡萱


司法院資訊處製作；財團法人民間司法改革基金會備份。
